臺灣高等法院民事裁定
109年度抗字第867號
抗  告  人  蔡燿聰  
            蔡昇達  
相  對  人  鍾啟雲  


上列當事人間請求遷讓房屋等事件，抗告人對於中華民國109年6
月4日臺灣基隆地方法院108年度訴字第329號裁定提起抗告，本
院裁定如下：
    主  文
原裁定廢棄。
抗告費用由相對人負擔。
    理  由
一、按因財產權訴訟向第二審法院上訴者，應依民事訴訟法第77
    條之16第1 項規定繳納裁判費。又提起上訴，依同法第441
    條第1項第3款規定，應以上訴狀表明對於第一審判決不服之
    程度，及應如何廢棄或變更之聲明，提出於原第一審法院為
    之，此均為必備之程式。次按上訴人提起第二審上訴，如未
    繳納裁判費，原第一審法院應定期間命其補正，逾期未補正
    者，應以裁定駁回之，此觀民事訴訟法第442條第2項之規定
    即明。又為提供民眾多管道之繳費方式，除了親臨法院繳費
    、使用匯票郵寄法院外，增加金融機構臨櫃繳款、實體ATM
    轉帳、網路ATM轉帳及便利商店代收之多元化繳費服務，方
    便民眾補繳司法規費，以貫徹司法便民之目標，法院辦理訴
    訟事件多元化繳費作業注意事項第1條亦定有明文。
二、經查：
  (一)本件相對人不服原法院於民國(下同)108年12月30日所為1
      08年度訴字第329號判決(下稱原判決)，提起上訴，未表
      明對於第一審判決不服之程度，及應如何廢棄或變更之聲
      明，亦未繳納第二審裁判費，經原法院於109年2月14日裁
      定命相對人應於5日內具狀表明對於原判決不服之程度及
      應如何廢棄或變更之聲明，並按其聲明依民事訴訟法第77
      條之16規定繳納第二審裁判費，逾期即駁回其上訴，復於
      理由欄記載：「上訴人(即本件相對人，下同)如就其於
      第一審敗訴部分全部不服，求為廢棄原判決不利於上訴人
      之部分，並請求就廢棄部分改判被上訴人(即本件抗告人)
      於第一審之訴駁回，則上訴利益為新臺幣（下同）1,985,
      805 元，應繳納第二審裁判費31,051元」(下稱系爭裁定
      ，見原法院卷第259頁)，系爭裁定分別於109年2月24日、
      25日送達相對人，有送達證書可稽(見原法院卷第261至26
      5頁)，揆諸前開說明，相對人自應遵期繳納第二審裁判費
      ，然相對人於109年3月2日具狀僅表明不服原判決之理由
      ，並未表明對於原判決不服之程度，及應如何廢棄或變更
      之聲明，且逾期迄未補繳裁判費，有該書狀、原法院109
      年4月28日多元化案件繳費狀況查詢清單及收費查詢表查
      詢可憑（見原法院卷第273至277、291、293頁），其上訴
      即非合法，是原法院於109年4月28日以108年度訴字第329
      號裁定駁回其上訴(下稱駁回上訴裁定，見原法院卷第303
      頁)，並無不合。
　(二)相對人於109年5月15日以伊於同年3月2日書狀已表明上訴
      聲明，且伊未收受繳費單為由，對駁回上訴裁定提起抗告
      ，惟前一抗告理由與109年3月2日書狀內容不合；又觀諸
      系爭裁定之送達證書，原法院係分別向「宜蘭縣○○鄉○○路
      000號」(下稱宜蘭地址)、「新北市○○區○○00號」及「新
      北市○○區○○00號4樓」為送達，其中宜蘭地址部分之送達
      文書包括系爭裁定、法院提供便民多元化繳費方式使用說
      明及司法規費繳費單，由相對人之同居人或受僱人林亞穎
      代收(見原法院卷第261至265頁)，依民事訴訟法第137條
      第1項規定：「送達於住居所、事務所或營業所不獲會晤
      應受送達人者，得將文書付與有辨別事理能力之同居人或
      受僱人」，業已發生合法送達相對人之效力，不因林亞穎
      有無將上開文書轉交相對人而受影響，相對人抗辯其未收
      受繳費單，致無法繳納第二審裁判費乙節，難認可採，況
      裁判費之繳納方式多元化，相對人除可利用司法院多元化
      繳費作業平台產生之銷帳編號，持繳費單至金融機構臨櫃
      繳款，或透過實體ATM轉帳、網路ATM轉帳，或至委託代收
      服務之便利商店繳款外，亦可持系爭裁定親臨法院繳費，
      或使用匯票郵寄法院繳納，以後者方式繳納，無須持繳費
      單，是林亞穎縱未轉交原法院寄發之司法規費繳費單予相
      對人，亦無礙相對人遵期繳納裁判費，相對人不得以其未
      收受繳費單為由，主張其未依限補正，有不可歸責於己之
      事由。從而，原法院認相對人之抗告為有理由，於109年6
      月4日以原裁定自為撤銷(原裁定誤載為「廢棄」，民事訴
      訟法第490條第1項規定參照)駁回上訴裁定，尚有未洽。
      抗告意旨指摘原裁定不當，求予廢棄，為有理由，爰廢棄
      原裁定。
三、據上論結，本件抗告為有理由，爰裁定如主文。
中　　華　　民　　國　　109 　年　　7 　　月　　14　　日
                  民事第二十一庭
                        審判長法  官  翁昭蓉
                              法  官  劉又菁
                              法  官  鍾素鳳
正本係照原本作成。
本裁定除以適用法規顯有錯誤為理由外，不得再抗告。如提起再
抗告，應於收受送達後10日內委任律師為代理人向本院提出再抗
告狀，並繳納再抗告費新臺幣1千元。
中　　華　　民　　國　　109 　年　　7 　　月　　14　　日

                              書記官  常淑慧